臺灣臺北地方法院民事判決　　　　　　　　 94年度智字第6號
原　　　告　貴婷國際流行服飾有限公司
法定代理人　甲○○
訴訟代理人　丁○○
被　　　告　新三龍國際服飾有限公司
兼法定代理　丙○○
人
被　　　告　乙○○
前列三人共同
訴訟代理人　林孜俞律師
上列當事人間侵權行為損害賠償事件，本院於民國九十四年六月
六日言詞辯論終結，判決如下：
    主  文
被告應連帶給付原告新台幣壹佰伍拾萬元，及被告新三龍國際服
飾有限公司、丙○○部分自民國九十四年二月二日起，被告乙○
○部分自民國九十四年二月七日起，均至清償日止，按年息百分
之五計算之利息。
被告丙○○、乙○○不得使用相同或近似於原告「NATURALLY
JOJO」註冊商標圖樣之「COLORFULLY JOJO」商標於衣服、皮帶
、褲子等與原告相同或類似之商品或其同類商品之包裝、廣告、
說明書、價目表或其他文書；如已使用、陳列、販賣、散佈者，
應即除去、回收或銷毀之。
被告應負擔費用將本案刑事最後事實審刑事判決書之法院欄、當
事人欄、主文欄及事實欄以半版規格（即十全批25公分X35.5公
分）刊登於中國時報全國版之消費副刊（E1）版一日。
訴訟費用由被告負擔。
本判決第一項，於原告以新台幣伍拾萬元或同額之台北富邦銀行
西湖分行無記名可轉讓定期存單為被告供擔保後，得假執行；但
被告以新台幣壹佰伍拾萬元為原告供擔保後，得免予假執行。
    事實及理由
一、按訴狀送達後，原告不得將原訴變更或追加他訴，但請求之
    基礎事實同一者，不在此限，民事訴訟法第255條第1項第2
    款有明文之規定。查本件原告向被告乙○○請求之事實，與
    被告丙○○係基於同一「共同侵權行為」，請求損害賠償之
    基礎事實同一，揆諸前揭規定，原告追加被告乙○○係屬合
    法，先予敘明。
二、原告主張被告丙○○係設於台北市○○區○○路47470號1樓
    新三龍國際服飾有限公司（下稱新三龍公司）之負責人，明
    知「NATURALLY JOJO」商標係原告公司向經濟部智慧財產局
    申請註冊之商標，已取得中華民國商標註冊證第00000000號
    、第00000000號及第00000000號等商標專用權，指定使用於
    皮帶、衣服、褲子及該等商品之零售服務，且現均仍在商標
    專用有效期間內。而被告丙○○竟未經其同意或授權，基於
    意圖欺騙他人之概括犯意，夥同其妻即被告乙○○自民國93
    年3月上旬起（即上開三項註冊商標之專用期間內），即刻
    意變更本身所有之「COLORFULLY JOJO」商標圖樣，並連續
    自行生產、使用近似於原告上開註冊商標圖樣之商品，有致
    消費者混淆誤認之虞，另在其自設經營之「新三龍流行服飾
    店」、「晨鑫服飾店」及「永順服飾店」內，以每件商品新
    台幣（下同）300元至500元不等之價格，連續陳列、販售予
    不特定人牟利；迄至同年4月15日17時許，為警方在上開三
    址等當場查獲，並扣得近似於上開註冊商標圖樣之各式衣服
    （Ｔ恤）102件、褲子60件及皮帶7件等物，共計169件商品
    ，核被告所為，顯已違反現行商標法第81條第3款及同法第
    82 條等規定罪責，本案經台灣台北地方法院刑事庭及臺灣
    高等法院刑事庭先後判決確認等在案，爰依商標法第61條第
    1項及同法第63條第1項第3款向被告請求損害賠償，被告自
    承所查獲侵害商標權商品計有衣服（Ｔ恤）、褲子及皮帶三
    種，均依其最低零售單價300元為計算，並按法定賠償額
    1,000倍為本件請求，計算出損害額為900,000元，又原告「
    NATURALLY JOJO」註冊商標之各類商品，已行銷我國多年，
    素有聲譽，且亦深受世界廣大消費者之喜愛，堪稱為一著名
    商標，然被告所販售侵權商品之價格僅約原告正品價值之三
    折不到，而該侵權商品雖與原告商品近似，其品質與信譽卻
    失之千里，且非原告正牌代理商所出售，欠缺售後服務之品
    質保證責任，易致消費者誤認積怨而損及原告之信譽，被告
    因本件違反商標法案件為警方所捕獲後，仍持續將上開侵權
    商品廣布其設於各地之下游經銷商及代理商，實有防止及排
    除其繼續侵權之必要，原告爰依商標法第61條第1項及第3項
    一併請求被告應將所有侵權物品予以回收銷毀，又被告違反
    商標法規定之具體侵害行為已足以減損一般消費大眾對原告
    此一著名商標商品之一貫優良信譽，爰依商標法第63條第3
    項規定，請求600,000元之商業信譽損失賠償，並依商標法
    第64條規定請求被告負擔費用將本案刑事最後事實審之刑事
    判決書登載新聞紙，末查，被告丙○○係新三龍公司之責人
    ，因執行公司業務而有違反商標法，侵害原告商標權之情事
    發生，依民法第28條及公司法第23條第2項之規定，被告新
    三龍公司應與被告丙○○負連帶賠償責任。爰聲明：
（一）被告應連帶給付原告1,500,000元，及自起訴狀繕本送達
      翌日起至清償日止，按年息5%計算之利息。
（二）被告丙○○、乙○○不得使用相同或近似於原告「
      NATURALLY JOJO」註冊商標圖樣之「COLORFULLY JOJO」
      商標於衣服、皮帶、褲子等與原告相同或類似之商品或其
      同類商品之包裝、廣告、說明書、價目表或其他文書；如
      已使用、陳列、販賣、散佈者，應即除去、回收或銷毀之
      。
（三）被告應負擔費用將本案刑事最後事實審刑事判決書之法院
      欄、當事人欄、主文欄及事實欄以半版規格（即十全批25
      公分X35.5公分）刊登於中國時報全國版之消費副刊（E1
      ）版一日。
（四）第一項請求，原告願提供現金或台北富邦銀行西湖分行無
      記名可轉讓定期存單為被告等擔保，請准予宣告假執行。
三、被告丙○○、新三龍公司辯稱：
（一）被告新三龍公司、丙○○部分並無不法及故意或過失侵害
      被告商標權之情形存在，被告所使用之「COLORFULLY
      JOJO」商標業經智慧財產局於92年1 2月1日核准列為第
      0000000號註冊商標，指定使用於各種男女衣服、褲子、T
      恤、襯衫、洋裝等商品，被告既係合法取得註冊商標之人
      自有權販賣、使用該商標；被告將「COLORFULLY JOJO」
      分兩列使用係屬業界常態，雖註冊商標「COLORFULLY
      JOJO」係直式排列，然有時遷就服飾視覺效果之設計與增
      加變化，不得不將商標分兩列使用，且此係業界常用之方
      法，又被告將「COLORFULLY」下排之「JOJO」商標放大，
      係基於與上排COLORFULLY字樣對稱及整體美觀之考量，被
      告並無仿冒之故意，且「COLORFULLY JOJO」與「
      NATURALLY JOJO」並不構成近似，由兩者商標首字之殊異
      ，可輕易判別兩者之不同，兩者異時異地觀察，實難使消
      費者有產生混淆之虞；況「JOJO」僅為普通外文，並無特
      殊性，且在原告申請「NATURALLY JOJO」註冊前，即有許
      多「JOJO」字樣商品獲准註冊。
（二）縱認被告將註冊商標變更排列使用而近似於原告之商標，
      然對原告所造成之損害並非如使用與原告註冊商標完全相
      同之仿冒情形般嚴重，且本件被告販賣期間不及1個月（
      93年3月至4月15日警方查扣為止），時間相當短暫，且遭
      查扣後即未再繼續販賣兩列式之「COLORFULLY JOJO」商
      品，對原告造成之損害有限。又刑案中所查扣之衣物僅16
      9件，數量相當少，價值亦僅8萬元；而被告93年度營業收
      入為192,859元，銷貨成本為141,930元，營業成本為337,
      756元，虧損286,827元，且被告資本額僅1,000,000元，
      原告求償單價1000倍之賠償顯屬過高；又原告並未具體舉
      證其業務上信譽因侵害致減損之情形；再被告販賣近似商
      品之時間短暫與數量不多，對原告造成之損害有限，侵權
      行為情節尚屬輕微，原告要求將刑事判決書內容全部刊登
      半版廣告，實屬過當。故聲明：原告之訴駁回，如受不利
      益判決被告願供擔保免為假執行。
四、被告乙○○辯稱：原告追加乙○○為被告係主張其係共同侵
    權行為人，依照共同侵權行為法律關係，乙○○未與本件其
    他被告一同被訴，並不會發生當事人不適格而導致原告敗訴
    之虞，且刑事案件偵察或審判中未就乙○○加以訊問，其為
    何為共同正犯亦未加以記載，本件被告提出之證據資料並無
    共通性，而需由原告另行提出證據資料，故兩者即非所謂之
    「請求之基礎事實同一」，原告追加乙○○為被告即係不合
    法；被告丙○○於刑事案件中僅稱與其妻共同經營新三龍公
    司、晨鑫、永順服飾店，而此並不足以證明被告乙○○知悉
    將「COLORFUL LY JOJO」商標分兩列使用，且乙○○僅係協
    助處理店內帳務、員工薪資發放之行政管理事宜，店內服飾
    之設計、製造、進貨與經銷均係由丙○○負責，被告乙○○
    並不知情，被告乙○○於前開刑事案件搜索當天出現在店面
    ，及被告乙○○申請「OPENCITY JOJO」而遭智財局核駁之
    事，皆無法證明乙○○知悉將「COLORFULLY JOJO」商標分
    兩列使用等語。故聲明：原告之訴駁回，如受不利益判決被
    告願供擔保免為假執行。
五、兩造不爭執之事實：
（一）「NATURALLY JOJO」商標係原告公司向經濟部智慧財產局
      申請註冊之商標，已取得中華民國商標註冊證第00000000
      號、第00000000號及第00000000號等商標專用權，指定使
      用於皮帶、衣服、褲子及該等商品之零售服務，且現均仍
      在商標專用有效期間內。
（二）被告丙○○係設於台北市○○區○○路0000000號1樓新三
      龍公司之負責人，被告丙○○自93 年3月上旬起，即變更
      本身所有之「COLORFULLY JOJO」商標圖樣，而在其自設
      經營之「新三龍流行服飾店」、「晨鑫服飾店」及「永順
      服飾店」內，以每件商品300元至500元不等之價格，陳列
      、販售予不特定人，迄至同年4月15日17時許，為警方在
      上開三址扣得已變更「COLORFULLY JOJO」商標圖樣之各
      式衣服（Ｔ恤）102 件、褲子60件及皮帶7件等物，共計
      169件商品。
六、被告雖辯稱：其既係合法取得註冊商標之人自有權販賣、使
    用該商標；被告將「COLORFULLY JOJO」分兩列使用係屬業
    界常態，且被告乙○○並非不知悉上情，被告並無故意或過
    失侵害原告之商標權等語，惟查：
（一）被告所申請註冊之「COLORFULLY JOJO」商標圖樣，英文
      字體大小均相同，均以黑體字呈現，並以單排書寫方式構
      成，有被告之商標註冊證明附卷足憑。參之扣案被告所生
      產之衣服、褲子及皮帶，所使用「COLORFULLY JOJO」，
      商標圖樣，不但將單行改為上為COLORFULLY下為JOJO 字
      樣之上下排列，甚且將JOJO字體放大，並將上下排列之
      COLORFULLY及放大後之JOJO，以反白方式呈現，有照片在
      卷可查，被告此種使用其商標之舉，完全與原所註冊之商
      標圖樣顯不相符。反觀原告之「NATURALLY JOJO」商標，
      本即採上NATURALLY下JOJO之雙排排列方式，且放大JOJO
      字體，並以反白方式繪製，被告上開更改其商標之使用方
      法，捨其原來註冊圖樣而不用，反而相近原告之商標甚多
      ，參諸被告乙○○前曾向經濟部智慧財產局申請「
      OPENCITY JO JO」商標註冊，經經濟部審核認與本件商標
      圖樣上之「JOJO」，與註冊第679999、715722號「
      NATURALLY JOJO」商標相較，皆有相同之「JOJO」，於異
      時異地隔離觀察，有使商品購買人產生混同誤認之虞，應
      屬近似之商標圖案，復均指定使用於同一或類似之「男女
      衣服、腰帶等」商品，有致相關消費者產生混同誤認之虞
      ，而依商標法第23條第1項第13款及第24條第1項之規定，
      應予核駁等情，有經濟部智慧財產局商標核駁第275974號
      審定書1紙在卷可稽，顯見被告已明知如使用雙排排列方
      式，且放大JOJO字體，並以反白方式繪製，會有致相關消
      費者產生混同誤認之虞，而其仍更改其「COLORFULLY
      JOJO」商標圖樣，將單行改為上為COLORFULLY下為JOJO字
      樣之上下排列，甚且將JOJO字體放大，並將上下排列之
      COLORFULLY及放大後之JOJO，以反白方式呈現，其有侵害
      原告商標權之故意甚明。
（二）經濟部智慧財產局就警方扣得之證物上所使用上下排列之
      二外文「COLORFULLY」及「JOJO」，並放大「JOJO」字體
      ，與被告新三龍公司原所申請註冊登記獲准係一字形排列
      且字體大小相同之「COLORFULLY JOJO」有所不同，與原
      告公司之「NATURALLY JOJO」註冊商標在外觀上構成近似
      ，使用於相同或類似之商品，應有使消費者發生混淆誤認
      之虞等情，亦有該局93年7月26日（93）智商0941字第093
      80344020號函附於台灣台北地方法院檢察署93年度偵字第
      12927號卷宗可按。證人即該局人員高秀美於本院93年度
      易字第1484號案件審理中到庭結證稱：商標鑑定之內容係
      就司法機關所送實物上使用之商標，與主張被侵權之商標
      判斷，本件看證物上所使用的商標圖樣是「COLORFULLY
      JOJO」的使用型態，一為上、下排列，一為單行直書，遂
      就上、下排列的使用型態之商標認定，認與「NATURALLY
      JOJO」的排列方式相同，「JOJO」四字有放大而且反白效
      果，整個構圖會構成外觀的混淆，且係由外觀、讀音、觀
      念綜合判斷審查商標使用之混淆近似與否。本件因外觀較
      為近似，其他讀音、觀念並非如此重要，乃未在上開函文
      中記載等語，被告明知其所核准註冊者係單行排列、同樣
      字體大小之「COLORFULLY JOJO」商標，竟仍於遭查獲之
      商品上標示商標圖樣為上下兩行排列，且「JOJO」字樣特
      別放大之商標，顯已非原註冊商標之使用，而係近似於原
      告註冊商標之使用，自屬侵害原告之商標權。
（三）被告乙○○於販賣本件系爭商品前之92年10月間，即已接
      獲經濟部智慧財產局之書函通知，就其所申請「上下兩行
      排列」、含有「JOJO」字樣之「OPENCITY JO JO」商標，
      因認其與原告註冊商標近似，而擬予核駁等情，已如前述
      ，故被告乙○○顯已明知有原告註冊商標之存在，亦不得
      為與原告註冊商標「相同」或「近似」之使用。嗣原告訴
      訟代理人於93年4月15日當日會同臺北市警察局南港分局
      至被告新三龍公司處查緝同時，被告乙○○與其夫即被告
      丙○○共同在店內，並站立於與原告註冊商標商品近似之
      侵權商品身旁，亦有原告提出之照片1紙在卷可參，且其
      店內牆上亦公然揭示掛有署名申請人「乙○○」之
      「COLORFULLY JOJO」商標註冊證兩紙，此亦有原告提出
      之照片2紙在卷可稽，是被告乙○○顯然應能知悉現場所
      欲販賣之商標商品，皆係與其其名義所申請之「
      COLORFULLY JOJO」商標圖樣，排列、字體大小、顏色設
      計等均為不符之商標商品，卻與原告「NATURALLY JOJO」
      註冊商標商品近似，而竟仍予公開陳列販賣，是原告主張
      被告乙○○有共同侵害原告商標權之行為等語，堪可採信
      。
七、按商標權人對於侵害其商標權者，得請求損害賠償，商標法
    第61條定有明文，本件被告丙○○、乙○○共同侵害原告之
    商標權，已如前述，被告丙○○係被告新三龍公司之法定代
    理人，是原告依民法第185條、第28條請求被告連帶賠償，
    洵屬有據。茲就原告之請求分述如下：
（一）按商標權人請求損害賠償時，得就查獲侵害商標權商品之
      零售單價500倍至1,500倍之金額，計算其損害，商標法第
      63條第1項第3款有明文之規定，查被告丙○○自承所查獲
      侵害商標權商品計有：上衣（Ｔ恤）、褲子及皮帶三種，
      均依其最低零售單價300元為計算，而本案被告為最上游
      製造廠商，且遭查獲商品數量計169件，被告銷售點眾多
      ，仍有其製造之仿品在網路上及全國各地流通販賣，再
      被告丙○○亦於本案刑事庭訊筆錄中，坦承系爭上下排列
      之違法服飾約有五、六百件之多，且分布於多家店面銷售
      等情，認本件法定賠償額一千倍請求為適當，依此計算出
      損害額為900,000元（即300×1000＋300×1000＋300×10
      00＝900,000）。
（二）次按商標權人之業務上信譽，因侵害而致減損時，並得另
      請求賠償相當之金額，商標法第63條第2項有明文之規定
      ，次按我國有關人格權受侵害後，被害人得請求非財產上
      損害賠償之規定，向來僅限於自然人部分，惟法人為累積
      其商譽，常須經年累月投資於廣告行銷，對於品質部分更
      須殫精竭慮嚴格要求，其品牌之可信賴性始能稍見初功，
      若他人得以劣質物品混充真品，不僅一方面依附真品名譽
      獲取非法暴利，另方面亦使消費者對真品品質印象產生錯
      誤之認知，凡此難謂對商標所有權人無任何影響，是本院
      認為原告主張其名譽受有傷害，亦得依人格權相關規定請
      求損害賠償，況前揭商標法第63條第2項對於商標權人業
      務上信譽之損害亦設有求償規定，此一規定亦未限制以自
      然人為限，是原告據此主張，尚非無據。本院審酌被告以
      低價販售近似於原告註冊商標之商品，導致一般消費者之
      混淆誤認，此行為已損及原告業務上之信譽，惟原告所受
      之商譽上損害不若直接仿冒其商標之侵害行為嚴重，是原
      告復未提供客觀之計算標準供本院佐參，本院審酌被告之
      侵權行為態樣，認原告所得請求之名譽上賠償金額，以60
      0,000 元為當。
（三）又按商標權人請求加害人負損害賠償責任或排除侵害時，
      對於侵害商標權之物品或從事侵害行為之原料或器具，得
      請求銷毀或為其他必要處置，商標法第61條第3項定有明
      文。本件被告遭查獲之類似商標產品數量合計為各式衣服
      （Ｔ恤）102件、褲子60件及皮帶7件等物，共計169件商
      品，原告請求依上開規定，命為銷毀，經核並無不合，應
      予准許。另原告主張被告不得再使用相同或近似於原告「
      NATURALLY JOJO」圖樣之商標於皮帶、襪子、裙子、褲子
      、衣服等或其同類商品之包裝、廣告、說明書、價目表或
      其他文書；如已使用、陳列、販賣、散佈者，應應即予回
      收銷毀，經核與上開規定並無扞格，亦應准許。
（四）再按商標權人得請求由侵害商標權者負擔費用，將侵害商
      標權情事之判決書內容全部或一部登載新聞紙，商標法第
      64 條亦有明文之規定，本件被告擅自生產銷售類似於原
      告商標之產品，且銷售對象繁雜，原告所受之侵害已成，
      若為回復名譽，自以廣為告知為宜，且本件原告僅請求被
      告將侵害商標權情事之判決書內容一部登載新聞紙，而非
      全部登載，即已考量其必要性及重要性在內，再審酌現今
      網路並非全面普及之情形下，其公示效果有限等情，是原
      告請求被告應負擔費用將本案刑事最後事實審刑事判決書
      之法院欄、當事人欄、主文欄及事實欄以半版規格（即十
      全批25公分X35.5公分）刊登於中國時報全國版之消費副
      刊（E1）版一日，即無不合，應予准許。
八、綜上所述，原告之主張均可採，從而，原告依據侵權行為之
    法律關係，請求被告連帶給付原告1,500,000元，及自起訴
    狀繕本送達翌日（即被告新三龍公司、丙○○部分自94年2
    月2日起，被告乙○○部分自94年2月7日）起，均至清償日
    止，按年息5%計算之利息；被告丙○○、乙○○不得使用相
    同或近似於原告「NATURALLY JOJO」註冊商標圖樣之「
    COLORFULLY JOJO」商標於衣服、皮帶、褲子等與原告相同
    或類似之商品或其同類商品之包裝、廣告、說明書、價目表
    或其他文書，如已使用、陳列、販賣、散佈者，應即除去、
    回收或銷毀之；以及被告應負擔費用將本案刑事最後事實
    審刑事判決書之法院欄、當事人欄、主文欄及事實欄以半版
    規格（即十全批25公分X35.5公分）刊登於中國時報全國版
    之消費副刊（E1）版一日，即無不合，應予准許。
九、本判決第一項兩造均陳明願供擔保，聲請宣告假執行及免予
    假執行，核無不合，爰分別酌定相當擔保金額准許之。
十、因本案事證已臻明確，兩造其餘主張陳述及所提之證據，均
    毋庸再予審酌，附此敘明。
十一、結論：原告之訴為有理由，依民事訴訟法第85條第2項，
      第390條第2項、第392條第2項判決如主文。
中　　華　　民　　國　　94　　年　　6　　月　　20　　日
                  民事第六庭    法　官　郭美杏
以上正本係照原本作成
如對本判決上訴，須於判決送達後20日內向本院提出上訴狀
中　　華　　民　　國　　94　　年　　6 　　月　　23　　日
                    　　　　　　書記官　潘惠梅
